臺灣桃園地方法院交通事件裁定　　　 94年度交聲字第238號
原處分機關　交通部公路總局新竹區監理所中壢監理站
異　議　人
即受處分人　甲○○
上列受處分人因違反道路交通管理處罰條例案件，對於交通部公
路總局新竹區監理所中壢監理站民國94年4 月13日所為壢監裁字
第裁53-A5K504529號裁決聲明異議（原舉發通知單案號：台北市
政府警察局大同分局北市交大字第A5K504529 號），本院裁定如
下：
    主    文
異議駁回。
    理    由
一、原處分意旨略以：本件異議人即受處分人於民國94年1 月29
    日，騎乘車牌號碼MNE-562 號機車，行經台北市○○街所規
    劃之單行道時，未按遵行方向行駛，經舉發機關台北市政府
    警察局大同分局交通隊舉發，而依道路交通管理處罰條例第
    45 條 第1 項第1 款規定裁罰新台幣（下同）1,800 元，並
    依同條例第63條第1 項記違規點數1 點等語。
二、聲明異議意旨略以：異議人當時係因進入華陰街之單行道尋
    找停車位，嗣於半途發現前方並無停車位，乃將機車掉頭轉
    為逆向，意欲停置於單行道入口處之停車位，且異議人全程
    均以腳輔助騎乘，不能因此認定逆向行駛，為此提出異議云
    云。
三、按道路交通安全規則第99條第1 項規定「機器腳踏車行駛之
    車道及轉彎，應依標誌或標線之規定行駛；無標誌或標線者
    ，依左列規定行駛：一、在未劃分快慢車道之道路，得在最
    外側二車道行駛；單行道得在最左、右側車道行駛。」；次
    按汽車（含機車）駕駛人不按遵行方向行駛者，處新台幣（
    下同）600 元以上1,800 元以下罰鍰，道路交通管理處罰條
    例第45條第1 項第1 款定有明文。
四、經查：
（一）本件異議人對於其於上開時、地，於華陰街之單行道內，
      將機車車頭調轉為逆向，而未依順行方向行進之事實自白
      不諱，復據本件舉發違規行為之警員游添賢於本院審理中
      到庭證述明確，並有上開裁決書、舉發違反道路交通管理
      事件通知單及現場照片2 張附卷可稽。由卷附現場照片觀
      之，華陰街路口地上確實劃有單行道之標誌，足見該路段
      確為單行道無誤。
（二）異議人雖辯稱：伊當時係以腳著地輔助前進，且僅行進約
      1 個車身云云，然與證人游添賢證述異議人當時腳並未著
      地，且已行進約10公尺乙節不符，縱採信異議人之辯解，
      是否即意謂於單行道內得以腳輔助逆向行駛？厥有究明必
      要。本院以為，禁止不按遵行方向逆向行駛之行為，稽其
      立法目的應在確保路權歸屬於順向之汽機車，俾使用路人
      遵循固定方向，汽機車駕駛人基於此一信賴基礎，均得循
      序前進，保持交通流暢。從另一角度言之，該單行道之設
      置將使得用路人產生信賴基礎，信賴其他用路人必將遵循
      此規定，除了有不可忽視之特別情狀外，只要對於一般可
      能預見之肇事因素善盡注意義務，即可肯認汽車駕駛人之
      信賴係具有相當性。職是之故，對於任何未按遵行方向行
      駛，而於單行道逆向行駛之用路人，無論是否以腳輔助前
      進，均已嚴重危害其他用路人之安全，違反其餘遵行方向
      之用路人之信賴基礎，平增不可預見之肇事因素。因此，
      不論異議人逆向行駛之距離、速度及是否以腳輔助前進，
      均無礙其不遵行方向行進之違規事實，應堪認定。
（三）綜上所述，關於異議人所辯上情，應係出於對交通法規之
      誤會，顯無理由，尚難憑採。本件事證明確，異議人既有
      不按遵行方向行駛之違規事實，裁決機關依道路交通管理
      處罰條例第45條第1 項第1 款處以罰鍰1,800 元，並依同
      條例第63條第1 項記違規點數1 點即屬適法，故本件異議
      人之異議為無理由，應予駁回。
據上論斷，應依道路交通管理處罰條例第87條第2 項、道路交通
案件處理辦法第19條，裁定如主文。
中　　華　　民　　國　　94　　年　　8 　　月　　1 　　日
                  交通法庭  法  官  陳永來
上正本證明與原本無異。
如不服本裁定，應於送達後5日內，向本院提出抗告狀。
                           書記官  劉霜潔
中　　華　　民　　國　　94　　年　　8 　　月　　9 　　日
